臺灣臺南地方法院刑事判決　　　　　　　　　　　　　九十一年度易緝字第一二號
　　公　訴　人　臺灣台南地方法院檢察署檢察官
　　被　　　告　甲○○
右列被告因詐欺等案件，經檢察官提起公訴（八十八年度偵字第八七四八號、八十九
年度偵字第二一○八號），本院判決如左：
    主  文
甲○○共同明知為不實之事項，而使公務員登載於職務上所掌之公文書，足以生損害
於公眾，處有期徒刑月，如易科罰金，均以佰元折算壹日。
    事  實
一、甲○○並無資產，生活尚須倚賴朋友接濟，偶以打零工過活，實無任何購屋之資
    力。緣民國（下同）八十七年九月間，設立於台南市○○區○○路一七四號垣台
    建設有限公司（下簡稱垣台公司）之負責人陳明德明知該公司就坐落台南市○○
    區○○段三－三地號等五十四筆土地上，即位於台南市○○區○○路、慶平路角
    地興建「錢匯通」五十戶透天房屋，尚未完工，且除三戶房地外餘均無交易之事
    實，但為使該批房屋得向上海商業儲蓄銀行股份有限公司（下簡稱上海銀行）貸
    得分戶貸款，充作公司週轉之用，竟意圖為垣台公司不法之所有，指示與之有犯
    意聯絡之垣台公司副總經理韓志成協助辦理前開「錢匯通」四十七戶之假買賣房
    地登記及向上海銀行申辦分戶貸款事宜，故彼等即透過知悉垣台公司有人頭承購
    戶需求之何信輝、陳世桓、黃金鍾等人輾轉介紹人頭戶（陳明德、韓志成、何信
    輝、陳世桓、黃金鍾等人部分已另行審結）。而甲○○即透過朋友黃金鍾之引介
    ，明知自己並無購買上開「錢匯通」房地之意思，且其與垣台公司係通謀為虛偽
    之房地買賣，即共同基於協助陳明德、韓志成向地政機關申辦「錢匯通」房地所
    有權移轉登記之犯意聯絡，由甲○○向垣台公司虛偽承購「錢匯通」之房地，並
    提供身分證、印章、印鑑證明等文件交由垣台公司不知情之職員林素真等人以製
    作不實之房屋預定買賣契約書、土地預定買賣契約書等證明文件，嗣於八十七年
    九月間又與其他人頭承購戶、連帶保證人等集體前往「錢匯通」工地辦理「錢匯
    通」房地分戶貸款之對保手續，並就以其名義承購之「錢匯通」房地，委由不知
    情之代書莊文雅連續持向台南市台南地政事務所申請辦理「錢匯通」房地之所有
    權移轉登記，使台南地政事務所之承辦人員登記在其職務上所掌理之土地及建物
    登記簿上，均足以生損害於地政機關對於前開房地登記之正確性。
二、案經嘉義市調查站移送台灣台南地方法院檢察署檢察官偵查起訴。
    理  由
一、訊據被告甲○○固不否認有以其名義登記購買「錢匯通」房地，並特地從台中前
    來台南辦理過戶、對保等手續，惟矢口否認有何使公務員登載不實之犯行，辯稱
    ：係伊朋友黃金鍾說他想要買「錢匯通」房地，要求伊先出名義給他使用，以後
    再塗銷並過戶回去他的名下，但伊辦理對保後約一個星期左右，黃金鍾又告知伊
    因伊對保資格不符，所以貸款沒有下來，要伊不用再到台南辦理塗銷，事後伊就
    不清楚貸款情事云云，經查，被告甲○○確係垣台公司透過仲介人李皖民、何信
    輝、陳世桓、黃金鍾等人輾轉介紹去找尋之人頭戶，其與垣台公司間並無實際買
    賣「錢匯通」房地之合意乙節，業據同案被告韓志成供述明確（見嘉義市調查站
    調查卷（一）），並有由垣台公司職員以其名義製作之房屋預定買賣契約書、土
    地預定買賣契約書、代辦貸款委託書等影本，以及台南地政事務所據其申請事項
    而核發之土地及房屋所有權狀影本各一份附於調查卷可證；另同案被告黃金鍾亦
    於本院審理時供稱：伊因在「錢匯通」工地工作而得知垣台公司有人頭承購戶之
    需求才能向銀行貸得較佳貸款，而伊為了能讓自己得以完成該工地工程，便介紹
    他人去登記房屋，幫忙垣台公司籌措資金，以便完成該項建案等語（見本院九十
    年三月六日審判筆錄），此即與被告甲○○前開供述即顯有矛盾，況同案被告黃
    金鍾若真有購屋需要，何以其不逕自以其自己名義登記購買，反而須向毫無資產
    、又無工作收入之被告甲○○借用名義來購置房地？抑且，被告甲○○既受友人
    黃金鍾之託而自任買受人與垣台公司簽訂買賣契約，則其理應對買賣條件有相當
    之認識，以免令自己或友人因而承擔預期以外之債務，然姑不論被告甲○○從未
    至現場檢視其所欲購買之房地，也不知其究購買哪一處房地、所購買房地實際總
    價及其所承擔之貸款金額，更不認識與其共同擔保上海銀行貸款清償責任之連帶
    保證人等等情狀，不僅顯然悖於一般購屋之常態，且其竟對買賣之標的、金額等
    重要契約內容均毫無所悉，又何能謂其確有代友人購買該房地之意思表示？再者
    ，被告甲○○既無為自己購買「錢匯通」房地之意思，卻與垣台公司達成通謀虛
    偽買賣之合意，並任令垣台公司委由代書莊文雅向台南市台南地政事務所辦理上
    開房地所有權移轉登記至其名下，則其對於地政機關登記之結果，又何能推諉其
    無虛偽申報之犯行？是被告甲○○逕以前詞置辯，顯屬事後推諉卸飾之詞，實不
    足採信。故其事證已臻明確，犯行堪以認定，自應依法論科。
二、按被告甲○○明知為虛偽之房地買賣，而使地政機關登載於其職務上所掌之土地
    登記簿，並足以生損害於地政機關對該房地登記管理之正確性，則核其所為，係
    犯刑法第二百十四條之使公務員登記不實罪。其與同案被告陳明德、韓志成間有
    犯意聯絡及行為分擔，為共同正犯，而其利用不知情之垣台公司職員林素真、代
    書莊文雅等人以實施其犯行，亦為間接正犯。爰審酌被告之犯罪動機、目的、手
    段、參與程度不高、利用人頭戶虛構買賣事實而對金融交易秩序所生之嚴重損害
    、其犯後未曾悔過之態度等一切情狀，量處如主文所示之刑，並諭知易科罰金之
    折算標準，以資儆懲。
據上論斷，應依刑事訴訟法第二百九十九條第一項前段，刑法第二十八條、第二百十
四條、第四十一條第一項前段，罰金罰鍰提高標準條例第一條前段、第二條，判決如
主文。
中      華      民      國    九十一    年      三      月      五      日
                                  臺灣臺南地方法院刑事第二庭
                                          法  官  林彥君
右正本證明與原本無異。
如不服本判決，應於判決送達後十日內，向本院提出上訴狀。
                                          書記官  黃傳鈞
中      華      民      國    九十一    年      三      月      五      日
附錄本案論罪科刑法條全文：
刑法第二百一十四條：
  明知為不實之事項，而使公務員登載於職務上所掌之公文書，足以生損害於公眾或
  他人者，處三年以下有期徒刑、拘役或五百元以下罰金。
